【裁判字號】    99,簡上,55
【裁判日期】    990413
【裁判案由】    竊盜
【裁判全文】
臺灣臺南地方法院刑事判決              99年度簡上字第55號
上  訴  人  丙○○
即  被  告
上列被告因竊盜案件，不服本院99年度簡字第32號中華民國99年
1月11日第一審判決（聲請簡易判決處刑案號：98年度偵字第178
18號），提起上訴，本院管轄之第二審合議庭判決如下：
    主  文
原判決撤銷。
丙○○犯攜帶兇器竊盜未遂罪，處有期徒刑月，如易科罰金，
以新臺幣壹仟元折算壹日。扣案金屬製扳手壹支沒收。
    事  實
一、丙○○意圖為自己不法之所有，於民國98年12月10日凌晨1
    時55分許，持其所有客觀上足對人之生命、身體、安全構成
    威脅，可供作兇器使用之金屬製扳手1支，在臺南市○區○
    ○○路156號「公園麗緻大樓」社區公園內，以上開扳手將
    該公園內之白鐵標示牌其中一顆螺絲打開，著手行竊之際，
    查覺該社區公園內架設有監視器，復見員警巡邏行經該址之
    障礙存在，旋將持有金屬製板手隨手丟棄，至未能得逞。嗣
    經巡邏員警發現丙○○於深夜上址逗留，身旁並有遺留有丙
    ○○棄置之扳手，趨前盤查，丙○○遂於未被有偵查犯罪權
    限之公務員或機關知悉其上開犯罪前，主動向員警乙○○表
    明上開犯行而自首，並經警將上開扳手1支扣案，始悉上情
    。
二、案經臺南市警察局第五分局報請臺灣臺南地方法院檢察署檢
    察署檢察官偵查後聲請簡易判決處刑。
    理  由
壹、程序部分：
    按被告以外之人於審判外之陳述，雖不符刑事訴訟法第159
    條之1至第159條之4之規定，而經當事人於審判程序同意作
    為證據，法院審酌該言詞陳述或書面陳述作成時之情況，認
    為適當者，亦得為證據；又當事人、代理人或辯護人於法院
    調查證據時，知有第159條之5第1項不得為證據之情形，而
    未於言詞辯論終結前聲明異議者，視為有前項之同意，為刑
    事訴訟法第159條之5第1項、第2項所明文。又當事人、代理
    人或辯護人於調查證據時，知有刑事訴訟法第159 條第1項
    不得為證據之情形，卻表示「沒有意見」等意思，而未於言
    詞辯論終結前聲明異議者，應視為已有將該等傳聞證據採為
    證據之同意，業據最高法院93年度臺上字第3533號及94年度
    臺上字第2976號等判決闡釋明確。本件公訴人、被告即上訴
    人丙○○對於本案之供述及非供述證據均未表示意見及爭執
    ，且無事證顯示係公務員因違法蒐證所取得之供述證據，本
    院審酌該等供述證據作成時之情況，亦認為適於作為證據，
    依刑事訴訟法第159條之4第1款、第159條之5第1項等規定，
    應認為均有證據能力。
貳、實體部分：
一、被告對於上開時、地，持其所有扳手1支，著手卸下「公園
    麗緻大樓」社區公園內之白鐵標示牌螺絲，尚未竊得上開白
    鐵標示牌，而為警巡邏查獲之事實，業據被告於本院準備及
    審理程序時均坦承不諱，核與被害人楊明憲指述情節及證人
    即巡邏員警乙○○證述情節大致相符，復有扳手1支扣案可
    資佐證，足認被告前開任意性之自白核與事證相符，應堪予
    採信。是本件事證明確，被告攜帶兇器竊盜未遂犯行堪以認
    定。
二、按刑法第321條第1項第3款之攜帶兇器竊盜罪，係以行為人
    攜帶兇器竊盜為其加重條件，此所謂兇器，其種類並無限制
    ，凡客觀上足對人之生命、身體、安全構成威脅，具有危險
    性之兇器均屬之，且祇須行竊時攜帶此種具有危險性之兇器
    為已足，並不以攜帶之初有行兇之意圖為必要（最高法院79
    年臺上字第5253號判例要旨參照）。查被告丙○○於本案中
    使用之扣案扳手1支，其全長約19公分，全體為金屬材質製
    成，質地堅硬、沈重等情，業經本院當庭勘驗明確（見本院
    卷第34頁），若持上開扳手攻擊人體，自能成傷，客觀上自
    足以對人之生命、身體、安全構成威脅，顯為具有危險性之
    兇器無訛。是被告上訴意旨辯稱上開扳手並非兇器，洵屬無
    據。
三、被告上訴意旨另辯稱，其係因己意終止上開竊盜犯行，而未
    遂，並非遭警發現而竊盜未遂云云。惟按已著手於犯罪行為
    之實行而不遂者，為未遂犯；已著手於犯罪行為之實行，而
    因己意中止或防止其結果之發生者，減輕或免除其刑，刑法
    第25條第1項及同法第27條第1項前段分別定有明文；次按刑
    法第25條之普通（障礙）未遂犯與同法第27條之中止未遂犯
    ，二者之區分，端在應依經驗法則加以觀察，以其性質是否
    對犯罪行為之既遂予以通常之妨礙，為其決定之準據；倘行
    為人未能完成犯罪之原因，係出於外部之妨礙，此妨礙在一
    般經驗上認屬通常現象，亦即該一定之原因致未能完成犯罪
    係可預期之結果者，即屬障礙未遂犯，反之，如未能完成犯
    罪之原因，係出於行為人主觀上之心理妨礙而任意中止或防
    止其結果之發生，此妨礙非出於外部，依一般經驗法則予以
    觀察，非屬通常現象，亦即因該一定之原因，並無期待可能
    必將中止犯罪或防止犯罪結果之發生者，方屬中止未遂犯，
    縱非出於犯意之拋棄，或事實上另有外部物質上之妨礙存在
    而為行為人所不及知者，仍不失為中止未遂犯之性質（揆諸
    最高法院89年度臺上字第3009號判決意旨可資參照）。經查
    ，本件被告於警詢即供稱：「因我心裡害怕、猶豫，抬頭又
    看到監視器而停止卸起固定該五金白鐵標示牌螺絲動作。」
    等語（見警卷第2頁）；復於本院準備程序時亦供稱：「我
    當時有點猶豫，所以離開，後來在路上有看到一部車開過來
    ，沒有開大燈，後來發現是警車，我就把工具丟在路邊，警
    察下車詢問我。」等語（見本院卷第24頁），參酌證人即巡
    邏員警乙○○於本院審理時結證稱：「我們在巡邏，發現被
    告在那裡，所以我們就迴轉並把車燈關掉，後來有聽到金屬
    掉落的聲音，我們有看到旁邊有工具，所以就問被告工具是
    否是他的。」等語（見本院卷第33頁），是就上開客觀事實
    觀之，被告於行竊之際，發現該社區裝設有監視器，惟恐犯
    行遭監視錄影，旋又有車輛駛（即警車）近該處，依上開說
    明，足認被告未能完成上開竊盜犯行之原因，係出於外部現
    場架設監視器及有車輛靠近犯罪地點，被告惟恐他人查悉犯
    行之妨礙因素存在，此妨礙在一般經驗上認屬通常現象而可
    預期之結果者，係屬普通（障礙）未遂犯，而非被告所辯稱
    因己意中止犯行之中止未遂，被告上開所辯，實屬卸責之詞
    ，要無可採。
四、再者，按刑法第62條所謂發覺，固非以有偵查犯罪權之機關
    或人員確知其人犯罪無誤為必要，而於對其發生嫌疑時，即
    得謂已發覺；但此項對犯人之嫌疑，仍須有確切之根據得為
    合理之可疑者，始足當之，若單純主觀上之懷疑，要不得謂
    已發生嫌疑；所謂發覺，係指有偵查犯罪職權之公務員已知
    悉犯罪事實與犯罪之人而言，而所謂知悉，固不以確知其為
    犯罪之人為必要，但必其犯罪事實，確實存在，且為該管公
    務員所確知，始屬相當，最高法院72年度臺上字第641號、7
    5年臺上字第1643號判例意旨可資參照。經查，被告於上開
    時、地攜帶兇器竊盜未遂之犯罪事實，經證人即當場巡邏查
    獲被告之員警乙○○於本院審理中具結證稱：「因為當時是
    深夜兩點，覺得他形跡可疑，就過去盤查他，【但是我們並
    沒有發現他在偷東西】。當時我們有詢問被告在那裡做什麼
    ，還有詢問他工具是誰的，被告原本沒有說工具是他的，但
    因為我們發現螺絲有鬆動，所以我們就詢問被告，被告才坦
    承其欲行竊。」等語（見本院卷第33頁），足見巡邏警員乙
    ○○在盤查被告，於被告坦承犯案前，警員並無確切之根據
    得為合理之可疑，而對被告已發生嫌疑之程度，是依前揭最
    高法院判決意旨，應認為被告在巡邏警員盤查之際，被告即
    坦承犯行，應認已合於自首之要件。
五、核被告所為係犯刑法第321條第2項、第1項第3款之攜帶兇器
    竊盜未遂罪。被告已著手於竊盜行為之實施，因上開障礙，
    而未能得手，為未遂犯，爰依刑法第25條第2項之規定，減
    輕其刑。又被告係對未發覺之犯罪自首而接受裁判；且參以
    被告自始坦承上開竊盜犯行，並就犯罪情節均供述明確等情
    ，堪認其確出於悔悟而自首本件犯行，爰依刑法第62條前段
    之規定，減輕其刑，並依刑法第70條遞減之。原審以被告攜
    帶兇器竊盜未遂犯行明確，依法論罪科刑，固非無見。惟本
    件被告攜帶兇器業已著手於竊盜犯行，然尚未得手，故其所
    為係犯攜帶兇器竊盜未遂罪等情，業已經原審於犯罪事實及
    理由中敘明。然原審判決主文卻諭知被告所為係犯攜帶兇器
    竊盜罪，顯有主文與理由矛盾之瑕疵，且未論以被告自首，
    尚有未妥，應由本院將原審判決撤銷改判。爰審酌被告前有
    違反毒品防制條例、贓物、竊盜等前科紀錄（均未構成累犯
    ），素行欠佳，最近2次於民國98年11月間，因犯竊盜罪經
    本院以98年度簡字第3021號、3072號刑事簡易判決，分別判
    處應執行拘役100日、罰金新臺幣3仟元確定，有臺灣高等法
    院被告前案紀錄表1份在卷可參，復為本案竊盜犯行，足見
    其未能因前案之偵審而記取教訓；又其正值壯年、四肢健全
    ，竟不思憑己力賺取生活所需，貪圖不法利益，竊取他人物
    品，無視他人所有權，惡性非輕，惟念其犯罪手段尚屬平和
    ，竊盜未遂尚未對被害人造成財產上之損害，且犯罪後自首
    並坦承犯行之態度等一切情狀，量處如主文第二項所示之刑
    ，並諭知易科罰金之折算標準，以資懲儆。扣案之金屬製扳
    手1支，為被告所有，業據被告供承在卷，且係供犯本罪所
    用之物，應併依刑法第38條第1項第2款宣告沒收。
據上論斷，應依刑事訴訟法第455條之1第1項、第3項、第369條
第1項前段、第364條、第299條第1項前段，刑法第321條第2項、
第1項第3款、第25條第2項、41條第1項前段、第62條前段、第38
條第1項第2款，判決如主文。
本案經檢察官甲○○到庭執行職務。
中    華    民    國    99    年    4     月    13    日
                    刑事第七庭  審判長法  官  鄧希賢
                                      法  官  朱中和
                                      法  官  田幸艷
以上正本證明與原本無異。
不得上訴。
                                      書記官  莊文茹
中    華    民    國    99    年    4     月    13    日
附錄本案論罪科刑法條：
中華民國刑法第321條（加重竊盜罪）
犯竊盜罪而有左列情形之一者，處6月以上、5年以下有期徒刑：
一、於夜間侵入住宅或有人居住之建築物、船艦或隱匿其內而犯
    之者。
二、毀越門扇、牆垣或其他安全設備而犯之者。
三、攜帶兇器而犯之者。
四、結夥三人以上而犯之者。
五、乘火災、水災或其他災害之際而犯之者。
六、在車站或埠頭而犯之者。
前項之未遂犯罰之。

司法院資訊處製作；財團法人民間司法改革基金會備份。
